【裁判字號】    97,交易,106
【裁判日期】    971023
【裁判案由】    過失致死
【裁判全文】
臺灣臺南地方法院刑事判決             97年度交易字第106號
公  訴  人  臺灣臺南地方法院檢察署檢察官
被      告  己○○
上列被告因過失致死案件，經檢察官提起公訴（97年度偵字第49
14號、第6728號），被告就被訴事實為有罪之陳述，本院裁定進
行簡式審判程序，判決如下：
    主  文
己○○因過失致人於死，處有期徒刑陸月，如易科罰金，以新臺
幣壹仟元折算壹日。
    事  實
一、己○○於民國九十七年二月六日早上，騎乘車牌號碼Ｊ２７
    －０３５號重型機車，沿臺南縣麻豆鎮○○○路由北往南方
    向行駛，於同日早上七時三分許，行經同路段九十八號前，
    原應注意汽車行駛時，駕駛人應注意車前狀況，隨時採取必
    要之安全措施，行車速度需依速限標誌或標線之規定，不得
    超速，而當時天候晴朗、日間自然光線、速限五十公里、路
    面乾燥無缺陷、無障礙物，視距復屬良好，並無不能注意之
    情形，其竟疏於注竟，猶貿然以時速六十五公里之速度超速
    前進，適遇亦疏未注意汽車行駛時，駕駛人應遵守道路交通
    標誌、標線、號誌之指示；汽車在雙向二車道行駛時，均應
    在遵行車道內行駛，在劃有分向限制線之路段，不得駛入來
    車之車道內之孫楊美騎乘車牌號碼ＲＺ６－３２９號（起訴
    書誤載為ＲＺ６－０３５號）輕型機車，沿臺南縣麻豆鎮○
    ○○路由南往北方向逆向行駛，欲往右傾斜穿越新生南路駛
    入仁愛路，前往市場，致兩車於通過上址時，己○○騎乘之
    機車左前側車頭撞及孫楊美所騎乘機車之左側後車身，致孫
    楊美於人車倒地後，因而受有硬腦膜下腔出血、左足開放性
    骨折等傷害，經送醫後，仍於九十七年二月十一日上午十一
    時三十分，因顱內出血併中樞衰竭不治死亡。己○○肇事後
    ，於處理車禍事故之警員前往醫院，尚未發覺其姓名與犯罪
    情節之前，即當場承認為肇事人，向警方自首而接受裁判。
二、案經臺灣臺南地方法院檢察署據報相驗後自動檢舉偵辦暨告
    訴人丙○○、戊○○、丁○○、乙○○等人訴由臺灣臺南地
    方法院檢察署檢察官偵查起訴。
    理  由
一、訊據被告己○○對於上揭事實坦承不諱，並據告訴人戊○○
    、丙○○指訴在卷，復有臺南縣警察局麻豆分局道路交通事
    故現場圖二紙、道路交通事故調查報告表(一)、(二)一份、道路
    交通事故現場蒐證照片二十五幀附卷（詳臺灣臺南地方法院
    檢察署九十七年度相字第二三七號偵查卷第六頁至第八頁、
    第二十一頁至第二十八頁、第四十三頁至第四十八頁）可稽
    。又被害人孫楊美因本件車禍受有硬腦膜下腔出血、左足開
    放性骨折等傷害，經送醫後，仍於九十七年二月十一日上午
    十一時三十分，因顱內出血併中樞衰竭不治死亡，有財團法
    人台灣基督長老教會新樓醫院九十七年二月十二日出具之被
    害人孫楊美診斷證明書二紙在卷（詳前開相驗卷第十八頁、
    第十九頁）可憑，並經臺灣臺南地方法院檢察署檢察官督同
    檢驗員相驗屬實，有相驗筆錄、相驗屍體證明書、檢驗報告
    書及相驗照片附卷（詳前揭相驗卷第二十九頁至第三十九頁
    、第十八頁、第十九頁、第五十頁至第五十五頁）可憑。則
    被告於上揭時、地與被害人孫楊美發生車禍，以及孫楊美因
    而受有上揭傷害，經送醫後因顱內出血併中樞衰竭不治死亡
    之事實，堪以認定。
二、按汽車行駛時，駕駛人應注意車前狀況，並隨時採取必要之
    安全措施；行車速度，依速限標誌或標線之規定。道路交通
    安全規則第九十四條第三項、第九十三條第一項前段分別定
    有明文。被告為汽車駕駛人，自應注意及此。又本件事故發
    生當時，天候晴朗、日間自然光線、速限五十公里、路面乾
    燥、無缺陷無障礙物，視距復屬良好，有上揭道路交通事故
    調查報告表(一)一份及上揭道路交通事故現場蒐證照片六幀在
    卷（詳前揭相驗卷第七頁、第二十一頁至第二十三頁）可參
    ，被告並無不能注意之情事。然被告卻疏未注意上揭交通安
    全規則，仍以時速六十五公里之速度超速行駛，並於警詢及
    偵查中供承：伊駕駛機車沿新生南路北向南行駛機車優先道
    ，在距離被害人很遠機車尚未行駛至新生南路與仁愛路口前
    ，伊即發現被害人所駕駛之輕機車沿新生南路北向南外側快
    車道南向北行駛（逆向）過來，當時被害人一下子行駛在外
    側快車道，一下子又變換至機車優先道，伊見狀又變換回外
    側快車道要閃避被害人，伊機車剛過新生南路與仁愛路口後
    ，被害人之機車又突然變換至外側快車道，伊閃避不及騎乘
    機車之左前車頭，就與被害人機車之左後車身發生碰撞等語
    （見前揭相驗卷第十三頁、第十四頁、第三十一頁），且經
    請警方偕同被告前往現場勘驗，依被告之陳述，被告約於七
    十八公尺前即發現被害人孫楊美逆向行駛在前，此有臺南縣
    警察局麻豆分局九十七年二月二十七日南縣麻警偵字第０９
    ７１０００２７６號函附之道路交通事故現場圖一紙在卷（
    詳前揭相驗卷第四十三頁）可參，核與上揭被告所陳其在新
    生南路與仁愛路交岔路口前，即發現被害人孫楊美逆向行駛
    在前乙節相符，是被告於本院審理時辯稱上開現場圖所載七
    十八公尺係七．八公尺之誤載，顯不足採。綜此，堪認被告
    於發現被害人孫楊美有明顯違規駕駛行為時，尚有充分時間
    反應，然被告竟疏未注意及此，猶貿然超速前進，致撞及被
    害人孫楊美之機車，造成被害人受傷送醫不治死亡，被告自
    有過失。又本件經送請臺灣省嘉雲區車輛行車事故鑑定委員
    會鑑定結果，其中亦認被告駕駛普通重型機車，未注意車前
    狀況，為肇事原因，有該鑑定委員會所提出九十七年三月二
    十七日南鑑字第０９７５９００９２２號函送之臺南區９７
    ０１９４號鑑定意見書一份在卷（詳上揭相驗卷第五十九頁
    ）可憑。則被告於本件車禍發生，顯有過失至明。又被害人
    孫楊美係因本件車禍死亡，已如前述，則被害人死亡與被告
    過失行為間，即有相當因果關係。
三、又按駕駛人駕駛汽車，應遵守道路交通標誌、標線、號誌之
    指示；汽車在雙向二車道行駛時，均應在遵行車道內行駛，
    在劃有分向限制線之路段，不得駛入來車之車道內。道路交
    通安全規則第九十條、第九十七條第一項第一款、第二款分
    別定有明文。被害人孫楊美為汽車駕駛人，自應注意及此。
    又本件事故當時，天候晴朗、日間自然光線、路面乾燥、無
    缺陷無障礙物，視距復屬良好，並無不能注意之情事，已如
    前述。依被告前揭被害人孫楊美當時係由新生南路由南向北
    逆向行駛而發生碰撞之供述，再參以卷附被害人孫楊美機車
    之倒地照片，可知該機車於倒地後自南向北留有數公尺之刮
    地痕，且倒地後機車車頭朝北指向前方之新生南路與仁愛路
    交岔路口，此觀卷附之道路交通事故現場蒐證照片五幀（詳
    前揭相驗卷第二十一頁至第二十三頁）即明，堪認被害人孫
    楊美亦疏未注意上開道路交通安全規則，沿新生南路由南往
    北方向貿然逆向行駛，欲往右傾斜穿越新生南路駛入仁愛路
    ，致與被告騎乘之上開重型機車發生碰撞，並致己身受傷送
    醫不治死亡，被害人孫楊美自亦與有過失。又本件經送請臺
    灣省嘉雲區車輛行車事故鑑定委員會，其中亦認為被害人孫
    楊美駕駛普通輕型機車，斜穿道路未注意來往車輛，為肇事
    原因，有上揭鑑定意見書一份在卷足憑。又被害人孫楊美雖
    未載安全帽，此業據被告指陳在卷，並有道路交通事故調查
    報告表(二)一份附卷（詳前揭相驗卷第八頁）足稽，然被害人
    未依規定戴安全帽，僅屬違規問題，與本件車禍事故之發生
    ，不生相當因果關係，非此次車禍發生之原因（最高法院八
    十九年度台上字第一四三一號刑事判決意旨參照），應僅係
    民事上損害之擴大，被害人孫楊美是否與有過失之問題，併
    予敘明。至被害人孫楊美就本件車禍雖與有過失，然此僅係
    本件對被告量刑參考，應仍無解於被告應負過失致死罪責。
    綜上所述，本件被告過失致人於死犯行，事證明確，應予依
    法論科。
四、核被告己○○所為，係犯刑法第二百七十六條第一項之過失
    致死罪。被告於肇事後，報案人或勤指中心轉來資料未報明
    肇事人姓名，處理人員前往傷者就醫之醫院處理時，肇事人
    在場，並當場承認為肇事人，是被告在未被有偵查犯罪職權
    之公務員發覺前，已向處理之警員自首犯罪一事，有臺南縣
    警察局麻豆分局道路交通事故肇事人自首紀錄表一紙在卷（
    詳前揭相驗卷第二十頁）可參，經核被告所為與自首之規定
    相符，爰依刑法第六十二條前段之規定，減輕其刑。爰審酌
    被告並無刑案前科紀錄，有臺灣臺南地方法院檢察署刑案資
    料查註紀錄表及臺灣高等法院被告前案紀錄表各一份在卷可
    按，堪認其品性尚佳，並審酌其生活狀況、高職畢業之智識
    程度，及被告騎乘機車未能遵守道路交通安全規則，一時疏
    忽肇事致被害人死亡，造成生命喪失而無從彌補之情事，然
    被害人孫楊美於本件車禍亦有逆向欲往右傾斜穿越道路之過
    失行為，被告迄未能與告訴人達成和解賠償損害，暨犯罪後
    坦承犯行之態度等一切情狀，量處如主文所示之刑，並諭知
    易科罰金之折算標準，以資懲儆。
據上論斷，應依刑事訴訟法第二百九十九條第一項前段，刑法第
二百七十六條第一項、第六十二條前段、第四十一條第一項前段
，刑法施行法第一條之一，判決如主文。
本案經檢察官甲○到庭執行職務。
中    華    民    國    97    年    10    月    23    日
                        交通法庭  法  官  陳金虎
以上正本證明與原本無異。
如不服本判決應於收受本判決後10日內向本院提出上訴書狀，並
應敘述具體理由。如未敘述上訴理由者，應於上訴期間屆滿後20
日內向本院補提理由書狀（均須按他造當事人之人數附繕本）「
切勿逕送上級法院」。
                                  書記官  蔡明峰
中    華    民    國    97    年    10    月    23    日
附錄本案論罪科刑法條全文：
中華民國刑法第二百七十六條第一項：
因過失致人於死者，處二年以下有期徒刑、拘役或二千元以下罰
金。


司法院資訊處製作；財團法人民間司法改革基金會備份。
